臺灣臺南地方法院民事判決　　　　　　　 96年度勞訴字第5號
原　　　告　戊○○
　　　　　　乙○○
　　　　　　　　　　　樓
　　　　　　庚○○
　　　　　　甲○○
　　　　　　己○○
　　　　　　丁○○
共　　　同
訴訟代理人　向文英律師
被　　　告　皇田工程有限公司
　　　　　　　　　　　號
法定代理人　丙○○
上列當事人間請求給付工資事件，經本院於民國96年5月16日言
詞辯論終結，判決如下：
    主      文
被告應給付原告戊○○、乙○○、庚○○、甲○○、己○○各新
台幣貳拾伍零柒佰玖拾貳元，及均自民國96年2月9日起至清償日
止，按週年利率百分之5計算之利息。
被告應給付原告丁○○新台幣貳拾柒萬仟捌佰拾元，及自
民國96年2月9日起至清償日止，按週年利率百分之5計算之利息
。
原告其餘之訴駁回。
訴訟費用新台幣壹萬陸仟貳佰肆拾陸元由被告負擔新台幣壹萬陸
仟壹佰玖拾陸元，餘由原告丁○○負擔。
    事實及理由
甲、程序方面：
    本件被告未於言詞辯論期日到場，核無民事訴訟法第386條
    各款所列情形，爰依原告聲請，由其一造辯論而為判決。
乙、實體方面：
一、原告起訴主張：
(一)、原告戊○○、乙○○、庚○○、甲○○、己○○及訴外人黃
    福，自民國94年9月間起受僱於被告公司擔任「東西向快速
    公路八里新店五股段第C804標觀音段及交流工程」之橋樑基
    樁工程施作工人，工資則以每日實際施工數量暨按時計酬等
    方式，核計每人每月報酬，並約定於次月20日為給付。惟自
    95年11月起，被告公司即拖欠95年10月份、同年11月份工資
    未給付，及至95年12月16日被告公司生產器具、設備遭債權
    人取走，原告等無法繼續施工後，被告公司即不理不睬，累
    計被告積欠原告戊○○、乙○○、庚○○、甲○○、己○○
    每人95年10月、11月、12月工資各為新台幣（下同）250,79
    2元未給付。次查，原告丁○○係自93年11月1日起受僱於被
    告公司，擔任工地主任乙職，第1年工資每月為50,000元，
    第2年起工資每月為53,000元。詎被告公司亦積欠原告丁○○95年10月、11月、12月3個月工資159,000元未給付，原告
    丁○○乃於96年1月19日寄發太保郵局第3號存證信函予被告
    公司終止與被告間之勞動契約，請求被告公司給付積欠之工
    資159,000元及自93年11月1日起至96年1月19日止，核計2年
    3個月年資計算之資遣費119,250元，共計278,250元，惟被
    告公司亦置之不理。為此，依兩造之勞動契約及勞動基準法
    第17條之規定，請求被告給付原告戊○○、乙○○、庚○○
    、甲○○、己○○等95年10月、11月、12月之工資各250,79
    2元、給付原告丁○○95年10月、11月、12月之工資159,000
    元及資遣費119,250元。
(二)、原告丁○○雖受僱於被告公司，擔任東西向快速公路八里新
    店線八里五股段2-3標工程之工地主任，負責現場及派工工
    作，工程施作管理流程及進度均受被告指示執行，其他原告
    5人雖亦受僱於被告公司受公司派任施作前開工程，惟均無
    被告公司辯稱有管理不善及未依正常手續整理套管導致卡套
    管，造成被告公司損失之情事。實者，前開工程段之所以卡
    套管係因地層地質關係所致，與原告施工無關，又原告亦未
    施作被告所指大直工地，被告之損失概與原告無關，被告不
    得藉故拖欠扣留薪資不發。退步言，按勞動基準法第26條規
    定，雇主不得預扣勞工工資作為違約金或賠償費用。是以被
    告以工程有損害為由拒不給付原告薪資，依法顯有未合。被
    告於95年12月16日機具遭債權銀行帶走無法施作，本即係雇
    主自己之失，與員工無涉，何能因此藉故拖欠薪資。又原告
    等從無同意待被告領得工程款後始領取薪資，是被告依法應
    即為給付薪資才是。又原告丁○○於95年12月16日復尚留在
    工地處理公司後續事務，及請領工程款等事，並無不接受被
    告指派工務之情事。是以被告應給付予原告丁○○之薪資，
    本應即至96年1月19日原告發函終止勞動契約為止之薪資。
    原告丁○○起訴僅請求95年10、11、12月薪資，於法並無未
    合。而原告書具之單據，係應上包公司要求被告上包廠商先
    予核發工程款支應薪資所須，而核計至95年12月18日止，被
    告已積欠之薪資額，其計算與前開原告丁○○加計終止契約
    前之薪資為起訴金額並無矛盾未合之處。
(三)、被告雖辯稱原告戊○○、乙○○、庚○○、甲○○、己○○
    等係受僱於訴外人弘儲工程有限公司（下稱弘儲公司），而
    非被告公司，且上包廠商已付20萬元。惟查，原告5人係受
    僱於被告公司，受被告公司指派為系爭基樁工程之施作，訴
    外人弘儲公司並非被告公司之承包廠商，與被告公司間並無
    承攬契約存在，原告等人並非受僱於弘儲公司，而被告公司
    之所以取得弘儲公司之發票，係因被告公司未為原告等人加
    保勞、健保，未能申報薪資，要求原告等人須拿發票供被告
    抵充工資費用，原告迫不得已向弘儲公司商借發票，此亦可
    由弘儲公司營利事業營運項目，未包含基樁工程施作不可能
    承包被告公司工程即明。又20萬元係原告向被告公司上包廠
    商借款而來，並非是上包廠商工程款之支付，被告不得主張
    扣除等情。
(四)、並聲明：
  1.被告應給付原告戊○○250,792元，及自起訴狀繕本送達翌
    日起至清償日止，按週年利率百分之5計算之利息。
  2.被告應給付原告乙○○250,792元，及自起訴狀繕本送達翌
    日起至清償日止，按週年利率百分之5計算之利息。
  3.被告應給付原告庚○○250,792元，及自起訴狀繕本送達翌
    日起至清償日止，按週年利率百分之5計算之利息。
  4.被告應給付原告甲○○250,792元，及自起訴狀繕本送達翌
    日起至清償日止，按週年利率百分之5計算之利息。
  5.被告應給付原告己○○250,792元，及自起訴狀繕本送達翌
    日起至清償日止，按週年利率百分之5計算之利息。
  6.被告應給付原告丁○○278,520元，及自起訴狀繕本送達翌
    日起至清償日止，按週年利率百分之5計算之利息。
二、被告公司未於言詞辯論期日到場，惟據其提出之書狀則以：
(一)、被告公司承包東西向快速公路八里新店線八里五股段第2-3
    標時，工地由原告丁○○先生負責監督，於95年5月底因原
    告管理不善及其他原告未依正常手續整理套管導至卡套管，
    被告公司損失約400萬元，95年6月10日大直工地又卡套管損
    失約200萬元，此後施工再購買套管耗資約150萬元，另租套
    管耗資約90萬元，至此資金週轉困難。被告公司施作東西向
    快速公路八里新店線八里五股段，第C804標觀音段及交流道
    工程時，於95年12月16日被告公司機具遭債權銀行帶走無法
    繼續施作，工程款319萬元尚未領取，被告公司有答應原告
    丁○○待領工程款後支付其薪資。原告丁○○狀告之薪資額
    與事實不符，工地於95年12月16日停工，95年12月18日止原
    告即不接受被告公司指派之工務，並傳來薪資計算單列至95
    年12月18日計136,774元。又訴外人弘儲公司負責被告公司
    之工程施工，機具及全部費用皆由被告公司支付，由原告甲○○代表弘儲公司帶領其他原告負責施工（應由弘儲公司為
    原告），於95年5月底原告等未依正常手續整理套管即行施
    工導致套管卡管無法由地下拔除，延誤工程且損失慘重，因
    此週轉困難，於95年12月16日被告公司機具遭債權銀行帶走
    無法繼續施作，工程款319萬元尚未領取，被告公司已請上
    游廠商先支付20萬元予原告等人，餘款等被告公司收取工程
    款與訴外人弘儲公司商議各項損失賠償事宜後再付款。
(二)、被告公司承包東西向快速公路八里新店線八里五股段第2-3
    標時，被告公司承購全新機具予原告等使用，當時已施工10
    個月，完成基樁100多支，該施工區地下88公尺以上屬土層
    ，以下才接近礫石層，原告等人將套管卡在地下87公尺處，
    可知非地質因素使然。工地由原告丁○○負責（負責工地進
    度之協調指揮、施工機具及人員安全之檢查督導），機具之
    維護為工地施工成敗最主要關鍵，被告公司經常提醒原告等
    應時刻檢查維修，保持在安全範圍內才能施作，於95年5月
    底套管牙齒已磨損至不堪使用，原告丁○○未指使原告甲○○等人更換套管牙齒，於前1支基樁施工時已有發生套管難
    以拔除之險象發生，原告甲○○等人亦已知該危險性，未依
    施工者應負之職責，卻繼續施工，施工時造成套管與土壤間
    無空隙之活塞現象，致使套管卡於地下87公尺處無法拔起，
    因工資以米數實作實算為計價基準，原告甲○○等人為趕數
    量未停工處理，即行再次施作，原告等人卻以地質因素搪塞
    ，為不負責任之言論，施作機具之損失應付部分責任，如此
    狀況依同業皆以區分責任予以扣款。
(三)、原告甲○○等人借支20萬元，係被告公司向上包蓋章借予，
    上包由被告公司工程款中扣除，原告丁○○等證詞不實。原
    告丁○○代理大直工地主任1日（非原告甲○○等人施作，
    該工地發生卡管後原施工人員自動放棄全部工資之領取），
    即發生卡管，顯見其有虧職責。被告公司闡述上列事實，非
    以作為不付工資之藉口，實因歷此損失且工程款無法取得，
    致資金週轉困難，待被告公司取得工程款後再行處理該欠款
    等語，資為抗辯。
三、得心證之理由：
(一)、原告主張原告丁○○自93年11月1日起受僱於被告公司，擔
    任工地主任乙職，第1年工資每月為50,000元，第2年起工資
    每月為53,000元。又原告戊○○、乙○○、庚○○、甲○○
    、己○○及訴外人黃福，自94年9月間起受僱於被告公司擔
    任「東西向快速公路八里新店五股段第C804標觀音段及交流
    工程」之橋樑基樁工程施作工人，工資則以每日實際施工數
    量暨按時計酬等方式，核計每人每月報酬之事實，已據提出
    勞工保險卡、原告丁○○之台灣銀行帳號第000000000000號
    、台灣企銀帳號第00000000000號存摺影本及原告甲○○之
    台北中山郵局帳號第613359號存摺影本為證，且有勞保局電
    子閘門查詢作業被保險人投保資料查詢附卷可稽，復經原告
    丁○○依民事訴訟法第367條之1第2項規定具結陳述（下列
    原告之訊問情形均同）：「93年11月1日（受僱被告公司）
    ，負責管理工人、工地的機具、工程進度的安排，為工地主
    任，薪水是固定月薪，第1年5萬元，第2年5萬3千元，到95
    年12月16日公司倒閉為止，‧‧，其他原告是系爭工程工地
    的工人，是被告公司找來的無誤」等語，原告甲○○具結陳
    稱：「被告公司經由他人介紹找我及其他原告到系爭工地工
    作，我是工頭，被告公司就將除了丁○○之外的其他工人的
    工資匯到我的戶頭，再由我轉交給其他工人」等語，及原告
    庚○○具結陳述：「被告公司透過他人找我到工地工作，負
    責作基樁代工以及機械修理的工作，‧‧。我們這個工程總
    共含工頭有6個工人在做」等語明確（見96年5月2日言詞辯
    論筆錄），堪信為真實。被告公司雖辯稱：訴外人弘儲公司
    負責被告公司之工程施工，機具及全部費用皆由被告公司支
    付，由原告甲○○代表弘儲公司帶領其他原告負責施工，應
    由弘儲公司為原告云云，並提出弘儲公司開立95年9月27日
    統一發票1紙為憑；然查：訊之原告甲○○具結陳述：「被
    告跟我們說要發票才能領工資，所以我就去向弘儲公司要發
    票來給被告公司，以便請領工資」等語，核與原告丁○○具
    結陳稱：「我有將其他原告的身分證影本交給公司要報工資
    ，但被告公司認為這樣太麻煩，要求工頭甲○○去找發票，
    來讓公司抵稅」等語相符（同前揭日言詞辯論筆錄），且參
    之原告提出甲○○之台北中山郵局帳號第613359號存摺影本
    ，確係由被告公司將原告戊○○、乙○○、庚○○、甲○○
    、己○○及訴外人黃福等人之工資存入原告甲○○之帳戶，
    而非訴外人弘儲公司之帳戶，顯見被告公司前揭所辯，難謂
    信實。
(二)、次查，被告公司積欠原告95年10月份、同年11月份工資未給
    付，及至95年12月16日被告公司生產器具、設備遭債權人取
    走，原告等無法繼續施工後，被告公司累計積欠原告戊○○
    、乙○○、庚○○、甲○○、己○○每人95年10月、11月、
    12月工資各為250,792元未給付。又被告公司因積欠原告丁○○95年10月、11月、12月3個月工資159,000元未給付，原
    告丁○○乃據以向被告公司表示自96年1月1日終止兩造之勞
    動契約之事實，亦據原告提出計價請款單3紙、太保郵局96
    年1月19日第3號存證信函及傳真查詢國內各類掛號郵件查單
    影本為證，且經原告丁○○、庚○○具結陳稱：原告實際可
    請領工資之金額（不含發票稅金）如附件1所示無誤，原告
    已有3個月未領到薪水等語甚詳（見前揭日言詞辯論筆錄）
    ，而被告公司對於原告丁○○交付之薪資計算單有關工班總
    數記載：9月21日至10月20日為493,080元；10月21日至11月
    20日為551,628元；11月21日至12月16日為555,975元（含發
    票稅金）乙節亦不爭執，堪信原告主張被告公司積欠原告戊○○、乙○○、庚○○、甲○○、己○○等人95年10月至同
    年12月之工資合計各為250,792元，又積欠原告丁○○95年
    10月至同年12月之工資合計為159,000元等情，應非子虛。
    被告公司雖以：工地於95年12月16日停工，95年12月18日止
    原告丁○○即不接受被告公司指派之工務，並傳來薪資計算
    單列至95年12月18日計136,774元。又原告甲○○等人借支
    20萬元，係被告公司向上包蓋章借予，上包由被告公司工程
    款中扣除，且原告對工地施作機具之損失亦應付部分責任，
    應區分責任予以扣款云云置辯，並提出原告丁○○95年12月
    19日製作之工資計算明細表（算至95年12月18日）為憑；惟
    查：
  1.依被告公司所提上開證據，僅足證明被告公司迄至95年12月
    18日應給付原告之工資金額為若干，尚不足以證明原告丁○○就兩造勞動關係存續中之其餘工資債權有為拋棄之意思表
    示。又被告公司對於原告丁○○自95年12月18日之後即不接
    受被告公司指派之工務乙情，並未舉證以實其說，亦難憑信
    。按雇主有不依勞動契約給付工作報酬之情形，勞工得不經
    預告終止契約，勞動基準法第14條第1項第5款定有明文。而
    被告公司積欠原告丁○○95年10月至同年12月3個月之薪資
    未給付，原告丁○○據以向被告公司表示自96年1月1日終止
    兩造之勞動契約，於法洵屬有據，且與私法自治之原則無違
    ，則原告丁○○與被告公司間之勞動契約應於96年1月1日發
    生終止之效力。
  2.次按工資應全額直接給付勞工；工資之給付，除當事人有特
    別約定或按月預付者外，每月至少定期發給二次；按件計酬
    者亦同；雇主不得預扣勞工工資作為違約金或賠償費用；勞
    動基準法第22條第2項前段、第23條第1項及第26條分別有明
    文規定。被告抗辯：原告甲○○等人借支20萬元，係被告公
    司向上包蓋章借予，上包由被告公司工程款中扣除云云，為
    原告甲○○等所否認（原告主張係原告甲○○以個人名義立
    具借據向訴外人錦富公司老闆借貸20萬元），而被告公司對
    其抗辯有利於己之事實並未舉證證明之，即非可採。被告雖
    又抗辯：原告對工地施作機具之損失應付部分責任云云，然
    查被告對其抗辯之事實亦未舉證以實其說，且雇主不得預扣
    勞工工資作為違約金或賠償費用，故被告前揭所辯，難謂有
    據。
  3.從而，原告依兩造之勞動契約，請求被告給付原告丁○○95
    年10月至同年12月之工資合計159,000元（計算式：53000×
    3=159000），給付原告戊○○、乙○○、庚○○、甲○○、
    己○○95年10月至同年12月之工資合計各250,792元【計算
    式：（450250÷6）（95年10月）＋（525000÷6）（95年11
    月）＋（513000÷6）（95年12月）=250792，小數點以下四
    捨五入，下同】，即屬正當。
(三)、又按雇主依前條終止勞動契約者，應依下列規定發給勞工資
    遣費：1.在同一雇主之事業單位繼續工作，每滿1年發給相
    當於1個月平均工資之資遣費；2.依前款計算之剩餘月數，
    或工作未滿1年者，以比例計給之；未滿1個月者以1個月計
    ；第17條規定於第14條終止契約準用之；此觀勞動基準法第
    14條第4項準用第17條規定即明。本件被告公司因積欠原告
    丁○○95年10月至同年12月3個月之薪資未給付，經原告丁○○據以向被告公司表示自96年1月1日終止兩造之勞動契約
    ，已如前述，則原告丁○○依前揭規定，請求被告公司給付
    資遣費114,833元【計算式：53000×2又2/12（自93年11月1
    日起至95年12月31日止，核計2年2個月年資）=114833】，
    要屬有據，應予准許。至逾此數額之請求，尚非可採。
(四)、末按給付有確定期限者，債務人自期限屆滿時起，負遲延責
    任；給付無確定期限者，債務人於債權人得請求給付時，經
    其催告而未為給付，自受催告時起，負遲延責任；其經債權
    人起訴而送達訴狀，或依督促程序送達支付命令，或為其他
    相類之行為者，與催告有同一之效力；遲延之債務，以支付
    金錢為標的者，債權人得請求依法定利率計算之遲延利息；
    但約定利率較高者，仍從其約定利率；應付利息之債務，其
    利率未經約定，亦無法律可據者，週年利率為百分之5；民
    法第229條第1項、第2項、第233條第1項及第203條分別定有
    明文。綜上所述，原告依兩造之勞動契約及勞動基準法第14
    條第4項準用第17條規定，請求被告公司給付原告丁○○273
    ,833 元（計算式：159000＋114833=273833），給付原告戊○○、乙○○、庚○○、甲○○、己○○各250,792元，及
    均自起訴狀繕本送達翌日即96年2月9日起至清償日止，按週
    年利率百分之5計算之利息，為有理由，應予准許。至逾此
    所為之請求，為無理由，應予駁回。
(五)、兩造其餘主張及所提證據，經本院審酌結果，均不影響本院
    所為前開論斷，爰不予一一審論，附此敘明。
四、結論：原告之訴為一部有理由，一部無理由，依民事訴訟法
    第385條第1項前段、第79條、第85條第1項但書，判決如主
    文。
中　　華　　民　　國　　96　　年　　5 　　月　　30　　日
                  民事第三庭    法　官　張季芬
以上正本係照原本作成
如對本判決上訴，須於判決送達後20日內向本院提出上訴狀
中　　華　　民　　國　　96　　年　　5 　　月　　30　　日
                                書記官　陳美萍
